【裁判字號】    99,台上,1827
【裁判日期】    990325
【裁判案由】    違反槍砲彈藥刀械管制條例等罪
【裁判全文】
最高法院刑事判決            九十九年度台上字第一八二七號
上  訴  人  甲○○
選任辯護人  陳祥彬律師
上  訴  人  乙○○
選任辯護人  王忠沂律師
上  訴  人  丙○○
上列上訴人等因違反槍砲彈藥刀械管制條例等罪案件，不服台灣
高等法院中華民國九十八年十一月二十四日第二審更審判決（九
十八年度上更(一)字第三００號，起訴案號：台灣新竹地方法院檢
察署九十六年度偵字第四九七０號），提起上訴，本院判決如下
：
    主  文
上訴駁回。
    理  由
按刑事訴訟法第三百七十七條規定，上訴於第三審法院，非以判
決違背法令為理由，不得為之。是提起第三審上訴，應以原判決
違背法令為理由，係屬法定要件。如果上訴理由書狀並未依據卷
內訴訟資料，具體指摘原判決不適用何種法則或如何適用不當，
或所指摘原判決違法情事，顯與法律規定得為第三審上訴理由之
違法情形，不相適合時，均應認其上訴為違背法律上之程式，予
以駁回。本件原判決已明依憑上訴人甲○○、丙○○、乙○○
及正犯林志泓、簡若平於警詢、檢察官訊問時及第一審、上訴審
、原審之供述或證述，佐以證人即被害人楊耀、王嘉豐、彭昱瑋
、阮金緣、官凱麒、郭山岳、陳國泰、郭勝芳、郭麗華、賴國樑
及證人簡寶蓮、曾翊甫等人於警詢、檢察官訊問時及原審之證述
，並有土造雙管霰彈長槍一支、改造手槍三支、霰彈二十六顆、
子彈四顆、手銬二付、開山刀一把、黑色頭套六個、鴨舌帽三頂
、黑色手套四雙、口罩一個扣案可資佐證。上開槍彈經內政部警
政署刑事警察局（下稱刑事警察局）鑑定結果，認定：土造雙管
霰彈長槍一支，擊發功能正常，具有殺傷力；改造手槍三支，均
擊發功能正常，可以擊發適用之子彈，具有殺傷力；霰彈二十六
顆（經試射十三顆）係制式霰彈，可以擊發，具有殺傷力；子彈
四顆（經試射二顆）係由金屬彈殼組合金屬彈頭而成，可以擊發
，具有殺傷力等語，有刑事警察局民國九十六年八月三十一日刑
鑑字第0960132361號槍彈鑑定書（下稱本槍彈鑑定書）在卷可憑
，資以認定甲○○有原判決事實欄二；丙○○有原判決事實欄三
、(二)及三、(五)；乙○○有原判決事實欄三、(四)及三、(五)所記載之
犯罪事實。並明甲○○就所犯寄藏可發射子彈具有殺傷力之槍
枝罪，於偵查、審判中自白，並供出槍彈之來源，因而查獲吳全
成，爰依槍砲彈藥刀械管制條例第十八條第四項前段之規定，減
輕其刑。因而撤銷第一審關於甲○○如第一審判決附表（下稱附
表）一編號一所示之寄藏槍枝；丙○○如附表三所示之加重強盜
；乙○○部分不當之科刑判決，改判仍依刑法第五十五條之想像
競合犯規定，從一重分別論處甲○○犯寄藏可發射子彈具有殺傷
力之槍枝罪之罪刑；丙○○犯結夥攜帶兇器夜間侵入有人居住之
建築物強盜罪之罪刑（二罪）；乙○○犯結夥攜帶兇器夜間侵入
有人居住之建築物強盜罪之罪刑（二罪），並諭知相關之從刑、
罰金如易服勞役之折算標準，復就丙○○、乙○○所處有期徒刑
部分，定其應執行之刑。原判決已明所憑之證據及其認定之理
由，所為論斷與卷內證據資料相符，從形式上觀察，並無何違背
法令之情形存在。甲○○上訴意旨略以：(一)本槍彈鑑定書僅簡略
記載送鑑槍枝擊發功能正常，可以擊發適用之子彈，具有殺傷力
；送鑑子彈經採樣試射，可以擊發，具有殺傷力等語，而未記載
鑑定經過及子彈如何採樣（所採子彈樣本是否足以代表全部子彈
）、如何試射（以何等槍枝或發射器試射）、實際發射動能若干
等項，亦未記載未經試射之其餘子彈，具有殺傷力所憑依據，不
合刑事訴訟法第二百零六條第一項之規定，應無證據能力。原審
未命刑事警察局補正，即遽採鑑定結果，而為不利於甲○○之認
定，有應於審判期日調查之證據而未予調查之違法。(二)警方雖於
九十六年八月二十二日，在台北縣三峽鎮○○路四五三號六樓之
一甲○○之同居人簡寶蓮承租處，搜索查獲甲○○持有之槍彈，
但警方原本不知槍彈係何人持有，亦不能單憑簡寶蓮之片面說詞
，即可以確認槍彈為上訴人所持有，則甲○○於被警方循線逮捕
時，隨即坦承因寄藏而持有槍彈；又槍彈是否具有殺傷力，必須
經過鑑定始能確認，而本槍彈鑑定書係於九十六年八月三十一日
製作完成，警方於甲○○坦承持有槍彈前，自然無法確知槍彈具
有殺傷力，甲○○於警方確知甲○○寄藏而持有槍彈之犯罪事實
前，已經自首犯罪，應有槍砲彈藥刀械管制條例第十八條第一項
或刑法第六十二條前段之有關自首減刑規定之適用。原判決未能
詳為調查、審認，即率認甲○○不成立自首，有判決理由不備、
矛盾之違法；丙○○上訴意旨略以：(一)原判決已認定扣案之開山
刀、黑色頭套、鴨舌帽、黑色手套、口罩等物，係甲○○所有，
而非丙○○所有，卻於丙○○所處主刑之下，併予宣告沒收，有
判決理由不備及矛盾之違法。(二)原判決事實欄三、(二)及三、(五)所
示之加重強盜犯行，係由甲○○主導犯案，又甲○○前有多次犯
罪紀錄，並應依累犯之規定加重其刑，又無自首減刑規定之適用
，於上訴審即台灣高等法院九十七年度上訴字第三五四一號判決
係分別量處甲○○有期徒刑五年、五年，並已判決確定，而丙○
○前無任何犯罪紀錄，原判決竟分別量處丙○○有期徒刑七年四
月、七年四月，應執行有期徒刑九年六月，有量刑不符比例原則
之違法；乙○○上訴意旨略以：(一)原判決事實欄三、(四)所示之加
重強盜犯行，被害人究共計幾人？官凱麒以外之被害人姓名為何
？各被害人個別被強盜之財物分別為多少？原判決俱未明確認定
，有判決理由不備之違法。(二)原判決事實欄三、(五)所示之加重強
盜犯行，乙○○僅提供賭場地點，及駕駛車輛在外接應，並未進
入賭場實行強盜財物行為，自應論以幫助犯。原判決未說明所憑
理由，即論以乙○○係共同正犯，有判決理由不備之違法各云云
。經查：(一)本槍彈鑑定書（見偵查卷二第一三一至一四四頁）有
關鑑定槍彈之經過所為文字說明，固稍嫌簡略，但已檢附各該槍
彈於鑑定過程之照片供參，足以補充說明鑑定之經過。又稽之卷
內資料，甲○○及其在原審之選任辯護人從未爭執本槍彈鑑定書
之證據能力，亦未聲請原審命刑事警察局補充說明鑑定之經過，
甚且於原審準備程序一致陳稱，本槍彈鑑定書具有證據能力，同
意作為證據使用，或於審判長在審判程序就本槍彈鑑定書依法踐
行調查證據程序時，表示「沒有意見」等情，有準備程序、審判
程序筆錄之記載可憑（見原審卷第六四頁、二二九頁）。原審因
而認定鑑定已屬完備，未命刑事警察局就鑑定之經過為補充說明
，亦未於理由中就不具爭議之本槍彈鑑定書之證據能力、鑑定之
經過及其結果，加以說明，即採為判斷之依據，核與判決結果不
生影響，仍屬適法，難認有甲○○上訴意旨所指應於審判期日調
查之證據而未予調查之違法可言。(二)刑法第六十二條之所謂發覺
，固指有偵查犯罪職權之公務員已知悉犯罪事實與犯罪之人而言
，而所謂知悉，並不以確知其為犯罪之人為必要，於有確切之根
據得為合理之可疑，而非單純主觀上之懷疑者，即足當之。但必
其犯罪事實，確實存在，且為該管公務員所確知者，始屬相當。
如犯罪事實並不存在而懷疑其已發生，或雖已發生，而為該管公
務員所不知，僅係推測其已發生而與事實巧合，均與已發覺之情
形有別。原判決說明依憑證人即承辦警員曾翊甫於原審之證述，
可知警方於搜索查獲槍彈後，已自簡寶蓮及丙○○於警詢時之陳
述，得知係甲○○持有槍彈，乃據以循線逮捕甲○○，足認警方
於甲○○到案坦承犯行之前，已經知悉係甲○○持有槍彈，並無
槍砲彈藥刀械管制條例第十八條第一項或刑法第六十二條前段有
關自首減刑規定之適用等語（見原判決第二三頁），揆之上述說
明，尚無不合。至於槍彈具有殺傷力一節，係原本即已客觀存在
之事實，警方於查獲槍彈時，應已依據槍彈之材質、構造、功能
、外觀等情，作出初步判斷，否則不會予以查扣。且警方係依憑
簡寶蓮、丙○○於警詢之陳述，就甲○○持有槍彈之犯罪事實，
已有確切之根據得為合理之可疑，並非單純主觀上之懷疑而已。
甲○○上訴意旨猶指稱原判決認定甲○○不成立自首，有判決理
由不備、矛盾之違法云云，自不足取。(三)有罪判決認定之犯罪事
實，關於犯罪行為人、被害人、犯罪時間、地點及實行犯罪行為
之具體態樣等項，係適用法律之重要基礎，固應詳為調查、審認
。然若有罪判決所為認定，已大致符合犯罪構成要件事實，而無
礙於特定事實之同一性及法律之適用，仍屬適法。本件原判決事
實欄三、(四)所示之加重強盜犯行，已記載犯罪行為人、被害人、
犯罪時間、地點及實行犯罪行為之具體態樣等項，雖有關犯罪被
害人及強盜之財物，僅記載被害人官凱麒等人及強盜財物之總額
，而未詳細認定被害人之人數、官凱麒以外之被害人姓名、各被
害人個別被強盜之財物等項，但據官凱麒於警詢所稱被害人共計
有十餘人之多（見偵查卷二第九七至九九頁），又時隔已久，囿
於官凱麒有限之記憶能力，委實難以查明上情。原判決有關被害
人之人數、官凱麒以外之被害人姓名及各被害人個別被強盜之財
物之認定，雖有欠明確，但無礙於特定事實之同一性，又不論被
害人之人數、姓名及各被害人個別被強盜之財物多寡，均核與犯
罪構成要件事實及刑責之加重、減輕或免除事由之認定無涉，顯
與判決結果不生影響，難認有乙○○上訴意旨所指判決理由不備
之違法可言。(四)原判決已詳為說明乙○○就原判決事實欄三、(五)
所示之加重強盜犯行，有犯意聯絡及行為分擔，應論以共同正犯
等語（見原判決第二四頁），核無不合。至於原判決認定乙○○
僅提供賭場地點，及駕駛車輛在外接應，並未進入賭場實行強盜
財物行為等情，核與原判決認定乙○○應論以共同正犯，仍屬無
礙，自無乙○○上訴意旨所指判決理由不備之違法。(五)刑法第三
十八條第三項前段係規定，供犯罪所用或犯罪預備之物，以屬於
「犯罪行為人」而非「被告」所有者為限，得沒收之；又共同正
犯於意思聯絡範圍內各負全部責任，均係所謂「犯罪行為人」，
則供犯罪所用或犯罪預備之物，祇須屬於「犯罪行為人」所有者
，即得宣告沒收。原判決說明扣案之開山刀、黑色頭套、鴨舌帽
、黑色手套、口罩等物，係甲○○所有，而非丙○○所有，仍於
丙○○所處主刑之下，併予宣告沒收（見原判決第二七、二八頁
），揆諸上述說明，於法自屬無違，難認有丙○○上訴意旨所指
判決理由不備、矛盾之違法。(六)稽之卷內資料，原判決事實欄三
、(二)及三、(五)所示之加重強盜犯行，台灣高等法院九十七年十一
月二十五日九十七年度上訴字第三五四一號判決，係認定甲○○
均成立自首，爰適用刑法第六十二條有關自首之規定，予以減輕
其刑，又未認定甲○○應依累犯之規定加重其刑，乃分別量處甲
○○有期徒刑五年、五年（見九十七年度上訴字第三五四一號判
決第五、一六、二六、二七頁）；原判決既未認定丙○○同於甲
○○有自首減輕其刑規定之適用（見原判決第二三、二四頁），
自無從比附援引。原判決就原判決事實欄三、(二)及三、(五)所示之
加重強盜犯行，分別量處丙○○有期徒刑七年四月、七年四月，
並未逾越刑法第三百三十條第一項之加重強盜罪之法定本刑七年
以上有期徒刑，又已屬從輕量刑，於法無違。丙○○上訴意旨指
稱台灣高等法院九十七年度上訴字第三五四一號判決認定甲○○
應依累犯之規定加重其刑，又未適用自首減輕其刑之規定，係分
別量處甲○○有期徒刑五年、五年，原判決卻量處丙○○有期徒
刑七年四月、七年四月，應執行有期徒刑九年六月，所為量刑不
合比例原則云云，核與卷內訴訟資料不符，自非依據卷內訴訟資
料而為具體指摘之適法上訴第三審理由。甲○○、乙○○、丙○
○上訴意旨仍執前詞，徒憑己見，就判決內已明白論斷及不影響
判決結果之事項，任意指摘為違法，核均非適法之第三審上訴理
由。應認甲○○、乙○○、丙○○之上訴均為違背法律上之程式
，予以駁回。又甲○○於九十八年十二月七日、十日、九十九年
一月二十八日所提出上訴理由（補充）狀，迭次聲明僅係就原判
決事實欄二所示之「槍枝部分」（按係寄藏槍枝部分），提起上
訴，所具上訴理由亦僅及於寄藏槍枝部分（按係關於甲○○寄藏
槍枝犯行，應否成立自首），應認其就原判決事實欄三、(一)及三
、(三)所示之加重強盜犯行部分，並未提起第三審上訴；甲○○之
選任辯護人於九十九年二月八日所提出刑事上訴理由狀，有關加
重強盜部分之上訴理由，本院即無庸予以審酌，均附此指明。
據上論結，應依刑事訴訟法第三百九十五條前段，判決如主文。
中    華    民    國  九十九  年    三    月  二十五  日
                      最高法院刑事第十二庭
                          審判長法官  黃  一  鑫
                                法官  張  春  福
                                法官  林  勤  純
                                法官  李  錦  樑
                                法官  陳  國  文
本件正本證明與原本無異
                                      書  記  官
中    華    民    國  九十九  年    四    月    一    日
                                                      K

司法院資訊處製作；財團法人民間司法改革基金會備份。
